臺灣臺北地方法院民事小額判決
111年度店小字第793號
原      告  胡學聖  

被      告  黃偉豪  
訴訟代理人  林鼎鈞  
複  代理人  管禮     
被      告  人才天下有限公司

法定代理人  黃偉豪  

訴訟代理人  黃棉詩  
上列當事人間請求損害賠償事件，本院於民國111年7月29日言詞
辯論終結，判決如下：
　　主　　　文
被告甲○○應給付原告新臺幣伍仟伍佰伍拾壹元，及自民國一一一
年五月五日起至清償日止，按週年利率百分之五計算之利息。
原告其餘之訴駁回。
訴訟費用（減縮部分除外）新臺幣壹仟元由被告甲○○負擔新臺幣
伍佰捌拾柒元，餘由原告負擔。
本判決原告勝訴部分得假執行。但被告如以新臺幣伍仟伍佰伍拾
壹元為原告預供擔保，得免為假執行。
    事實及理由
一、按訴狀送達後，原告不得將原訴變更或追加他訴，但請求之
    基礎事實同一或減縮應受判決事項之聲明者，不在此限。民
    事訴訟法第255條第1項第2款、第3款分別定有明文。查，本
    件原告起訴時原請求被告甲○○給付29,200元及利息，嗣以被
    告甲○○為被告人才天下有限公司（下稱人才公司）之法定代
    理人為由追加人才公司為被告，並變更請求被告連帶給付9,
    450元及利息，核其請求均係基於同一所指侵權事實，與前
    揭規定相符，應予准許。
二、原告主張：被告甲○○為被告人才公司之法定代理人，其於11
    0年9月9日上午9時30分許駕駛車牌000-0000號自用小客車（
    下稱A車）沿臺北市文山區興隆路3段36巷17弄由西往東行駛
    ，行經該弄與興隆路3段口遇號誌轉為紅燈時，竟疏未留意
    車前狀況減速停下，適伊騎乘所有之車牌000-0000號普通重
    型機車（下稱B車）在前揭路口停等紅燈，遭被告甲○○駕駛A
    車自後方撞擊，造成伊受有雙膝挫傷及擦傷之傷害、B車亦
    因此受損。B車經送檢報價，估計修復費用為8,950元，伊因
    前揭傷害就診，支出醫療費用250元，且因系爭事故受到驚
    嚇，被告甲○○於事故時即要求伊簽署和解書，並未告知承諾
    賠償之金額，亦不願於調解時出席，其態度非常不可取，另
    請求非財產上損害賠償250元，合計9,450元，應由被告2人
    連帶給付，爰依侵權行為之法律關係提起本件訴訟，並聲明
    ：被告應連帶給付原告9,450元，並自起訴狀繕本送達翌日
    起至清償日止，按週年利率5%計算之利息。
三、被告部分：
　㈠、被告甲○○則以：伊僅自後方輕微撞擊原告及所騎乘之B車，
      依行車紀錄器影像原告雙膝亦未與任何物體碰撞，其復於
      當日下午方就醫，所述傷勢應非系爭事故所致，檢察官亦
      同此認定，自亦不能請求非財產上損害賠償，且修復費用
      應予折舊等語，資為抗辯，並聲明：原告之訴駁回。
　㈡、被告人才公司以：被告甲○○雖為公司負責人，並非受僱人
      ，惟無固定上下班時間，其發生本件事故非在執行伊之職
      務途中，伊自毋庸連帶負責等語，並聲明：原告之訴駁回
      。
四、本院之判斷：
　㈠、查，被告甲○○於110年9月9日上午9時30分許駕駛A車沿臺北
      市文山區興隆路3段36巷17弄由西往東行駛，行經該弄與
      興隆路3段口遇號誌轉為紅燈時，疏未留意車前狀況，適
      原告騎乘所有之B車在前揭路口停等紅燈，為被告甲○○駕
      駛A車自後方撞擊等節，有臺北市政府警察局交通警察大
      隊A2類道路交通事故現場圖、補充資料表、談話紀錄表、
      調查報告表、初步分析研判表、當事人登記聯單、現場照
      片附卷可稽（本院卷第11、21至36頁），並經本院當庭勘
      驗A車之行車紀錄器畫面確認（本院卷第143至150頁），
      被告亦不爭執肇事責任（本院卷第61頁），首堪信為真實
      。
　㈡、按當事人主張有利於己之事實者，就其事實有舉證責任。
      民事訴訟法第277條前段定有明文。惟證明應證事實之證
      據資料，並不以可直接單獨證明之直接證據為限。凡先綜
      合其他情狀，證明某事實，再由某事實為推理的證明應證
      事實，該證明某事實之間接證據，亦包括在內（最高法院
      86年度台上字第611號判決意旨參照）。又刑事訴訟程序
      目的在行使國家追訴權與刑罰權，刑事法院就犯罪事實之
      證明度應達排除合理懷疑之確信，始得認定，檢察官亦係
      以有罪判決之高度可能為提起公訴之基準，與民事訴訟程
      序旨在決定當事人間私法上權利義務關係之存否及範圍有
      別，對證據能力及證明度之要求亦有不同，民事法院亦不
      受刑事案件之拘束，得獨立本於全辯論意旨及調查證據結
      果進行認定。原告主張其系爭事故受有雙膝挫傷及擦傷之
      傷害，惟被告所否認，並以前詞置辯，查：
　　１、依本院當庭勘驗之行車紀錄器影像，原告騎乘B車於遭被
        告甲○○駕駛A車自後方撞擊前，係以兩手握住B車把手、
        左腳踏在B車踏板上、右腳踩在柏油路面之方式停等紅
        燈，於A車自後方碰撞B車後，原告身體明顯出現晃動不
        穩之現象，左手一度鬆開握把，右腳向上微曲、左腳離
        開踏板（本院卷第144至146頁）。
　　２、原告於當日10時25至34分許交通警察到場處理時，確向
        警察表示其腿痛、無明顯外傷，記載於談話紀錄表（本
        院卷第27頁），當日稍後亦前往林正豐診所就診並診斷
        受有雙膝挫傷及擦傷之傷害，有該診所之診斷證明書附
        卷可查（本院卷第95頁）。
　　３、是原告騎乘B車時遭被告駕駛A車自後方推撞，而其力道
        足以影響原告平衡，顯非輕微，原告當場亦有向警察表
        示腿痛，則原告雙膝因A車自後方推撞而向前與B車車身
        接觸，並因此造成該處擦挫傷，誠屬合理，縱令前揭影
        像無二者直接接觸畫面，應可信原告雙膝挫傷及擦傷係
        因系爭事故所致。
　　４、被告固辯稱原告事故當日下午方就醫，其傷勢是否為系
        爭事故有所可疑，惟原告傷勢並非嚴重，且其於當日下
        午就診就時間關係而言尚稱緊密，本件既有前述證據可
        徵原告雙膝傷勢應為系爭事故所致，自難僅以被告未即
        時就診即予以推翻。
　㈢、茲就原告請求賠償之項目審酌如下：　　
　　１、醫療費用250元：
　　　　此部分據原告提出與所述金額相符之林正豐診所收據為
        證（本院第13頁），而原告雙膝擦挫傷之傷害經本院採
        信為系爭事故所致，已說明如前，原告請求被告甲○○賠
        償，自屬有理。
　　２、B車修復費用8,950元：
　　　⑴、次按不法毀損他人之物者，被害人得請求賠償其物因
          毀損所減少之價額，民法第196條定有明文；又物被
          毀損時，被害人除得前揭規定請求賠償外，並不排除
          民法第213至215條之適用；依民法第196條請求賠償
          物被毀損所減少之價額得以修復費用為估定之標準，
          但以必要者為限（例如︰修理材料以新品換舊品，應
          予折舊）。最高法院77年度第9次民事庭會議決議可
          資參照。查：
　　　⑵、B車為107年12月出廠之普通重型機車，其修復費用為8
          ,950元，有卷附B車行車執照、車損照片、東林機車
          行估價單為證（本院卷第15、87至93頁），被告就修
          復項目亦無意見（本院卷第112頁），堪信原告所主
          張之修復項目均為必要。
　　　⑶、惟關於更新或更換零件部分之請求，應以扣除按該等
          設備使用年限計算折舊後之費用為限。前揭估價單並
          未區分零件或工資，應係連工帶料，本院審酌修復項
          目，依民事訴訟法第222條第2項規定核定修復費用中
          工資與零件比例應為1：1，即零件、工資各為4,475
          元。參酌營利事業所得稅查核準則第95條第6項規定
          「固定資產提列折舊採用定率遞減法者，以1年為計
          算單位，其使用期間未滿1年者，按實際使用之月數
          相當於全年之比例計算之，不滿1月者，以1月計」，
          B車係於109年9月15日因系爭事故受損，故自出廠至
          肇事時已使用2年9月，依行政院所頒固定資產耐用年
          數表及固定資產折舊率規定，非運輸業用客車、貨車
          之耐用年數為3年，依定率遞減法每年折舊536‰，則
          零件扣除折舊後之修復費用可估定為576元【計算式
          詳附表】，加計工資4,475元，共計5,051元。原告請
          求被告甲○○賠償於前開金額之範圍內，自屬可採，逾
          此範圍之請求則非有據，原告主張其並未因更換零件
          受有利益，僅係讓B車得繼續使用，依前揭決議之說
          明，仍未考慮修復時新零件與舊零件價差，而非可取
          。
　  ３、非財產上損害賠償250元：
　　　　按不法侵害他人之身體、健康、名譽、自由、信用、隱
        私、貞操，或不法侵害其他人格法益而情節重大者，被
        害人雖非財產上之損害，亦得請求賠償相當之金額，民
        法第195條第1項前段分別定有明文。又法院決定非財產
        上損害賠償之金額多寡時，應斟酌雙方之身分、地位、
        經濟狀況、加害程度、被害人所遭受之痛苦情況及其他
        各種情形，以核定相當之數額（最高法院51年台上字第
        223號判例、96年度台上字第513號、100年度台上字第2
        004號判決意旨參照）。查，被告甲○○駕駛A車因未注意
        車前狀況而推撞騎乘B車之原告，致原告雙膝因此受有
        擦挫傷等節，業據認定如上，原告精神上自受有相當之
        痛苦而受有非財產上之損害，且其所受損害與被告前揭
        加害行為有相當因果關係，原告依前開規定請求非財產
        上之損害賠償，於法自屬有據。次查，原告戶籍資料記
        載其學歷為碩士畢業，其110年度之給付總額為63,038
        元、財產總額為0元；被告戶籍資料記載其學歷為碩士
        畢業，其110年度之給付總額1,027,492元、財產總額為
        6,000,000元等情，有本院依職權調閱之稅務電子閘門
        財產所得調件明細表、個人戶籍資料查詢表各1份存卷
        可查（置資料袋）。本院審酌兩造之身分、經濟能力、
        原告自述因系爭事故受到驚嚇，認為被告甲○○就系爭事
        故處理態度不佳之遭受痛苦情形等一切情狀，認為原告
        主張被告應賠償之非財產上之損害以250元計算，尚屬
        適當，應可准許。
　　４、綜上所述，原告得請求被告甲○○賠償之金額為5,551元【
        計算式：250＋5,051＋250＝5,551】。
　㈣、又按公司負責人對於公司業務之執行，如有違反法令致他
      人受有損害時，對他人應與公司負連帶賠償之責；受僱人
      因執行職務，不法侵害他人之權利者，由僱用人與行為人
      連帶負損害賠償責任。公司法第23條第2項、民法第188條
      第1項前段分別定有明文。原告主張被告甲○○惟被告人才
      公司之負責人並領有薪水，亦可認係受僱人，其於上班時
      間發生系爭事故，被告人才公司亦應依前揭規定連帶負賠
      償責任。惟按：　
　　１、民法第188條所稱之受僱人，指凡客觀上為他人使用，為
        之服勞務而受其監督者，均足當之，與報酬之有無、勞
        務之種類、期間之長短無關（最高法院57年台上字第16
        63號判例）。查，被告甲○○為被告人才公司唯一董事，
        負責執行業務並代表公司，有該公司變更登記函及變更
        登記表附卷可證（本院卷第104至107頁），顯非受被告
        人才公司監督而服勞務，原告主張倘其受有報酬即為受
        僱人，並不可採。
　　２、次按公司法第23條第2項所稱公司業務之執行，指公司負
        責人處理有關公司之事務而言。原告主張被告甲○○斯時
        正執行被告人才公司事務，無非以事故時間為通常上班
        時間為據，惟被告2人均否認其事，且A車依公路監理閘
        門查詢結果（存資料袋），非登記在被告人才公司名下
        ，車輛外觀亦無與被告人才公司有關字樣，亦無證據顯
        示被告甲○○當時行程與被告人才公司有何關聯，且被告
        甲○○私人（含上下班途中）行程非被告人才公司所得掌
        控或預見，自無使該公司因此連帶負責之理。是原告此
        部分主張，不足為憑。
　㈤、末按給付無確定期限者，債務人於債權人得請求給付時，
      經其催告而未為給付，自受催告時起，負遲延責任；其經
      債權人起訴而送達訴狀，與催告有同一之效力；遲延之債
      務，以支付金錢為標的者，債權人得請求依法定利率計算
      之遲延利息；應付利息之債務，其利率未經約定，亦無法
      律可據者，週年利率為5%，民法第229條第2項、第233條
      第1項前段及第203條分別定有明文。本件係屬侵權行為損
      害賠償之債，屬無確定期限者，又係以支付金錢為標的，
      依前揭規定，原告請求被告甲○○給付起訴狀繕本送達之翌
      日即自111年5月5日（本件起訴狀繕本於同年4月27日寄存
      送達被告，惟被告甲○○之代理人於同年5月4日調解期日到
      場，則其至遲於該期日已知悉原告請求內容）起至清償日
      止，按法定利率5%計算之遲延利息，自屬有據。
五、從而，原告依侵權行為之法律關係，請求被告甲○○給付原告
    如主文第1項所示金額，為有理由，應予准許。逾此範圍之
    請求，為無理由，應予駁回。
六、本件原告勝訴部分係依小額程序為被告甲○○敗訴之判決，依
    民事訴訟法第436條之20規定，應依職權宣告假執行。本院
    並就原告勝訴部分依同法第392條第2項規定，依職權為被告
    甲○○如預供擔保，得免為假執行之宣告。
七、本件事證已臻明確，兩造其餘攻擊防禦方法及所提證據，經
    審酌後認與判決結果不生影響，爰不逐一論列，附此敘明。
八、訴訟費用負擔之依據：民事訴訟法第79條。並依職權確定本
    件訴訟費用額為1,000元（即減縮後裁判費）如主文第3項所
    示。
中　　華　　民　　國　　111 　年　　9 　　月　　2 　　日
                  新店簡易庭法  官　林志煌
上正本證明與原本無異。
如不服本判決，應於判決送達後20日內向本庭（231204新北市○○
區○○路0段000號）提出上訴狀（須按他造當事人之人數附繕本）
，並表明上訴理由（上訴理由應表明：一、原判決所違背之法令
及其具體內容。二、依訴訟資料可認為原判決有違背法令之具體
事實），如於本判決宣示後送達前提起上訴者，應於判決送達後
20日內補提上訴理由書（須附繕本），如未於上訴後20日內補提
合法上訴理由書，法院得逕以裁定駁回上訴。
如委任律師提起上訴者，應一併繳納上訴審裁判費。
中　　華　　民　　國　　111 　年　　9 　　月　　2 　　日
                            書記官  周怡伶
附表：（金額單位均為新臺幣）
-----
折舊時間           金額
第1年折舊值        4,475×0.536=2,399
第1年折舊後價值    4,475-2,399=2,076
第2年折舊值        2,076×0.536=1,113
第2年折舊後價值    2,076-1,113=963
第3年折舊值        963×0.536×(9/12)=387
第3年折舊後價值    963-387=576